臺灣臺中地方法院刑事判決
110年度交訴字第318號
公  訴  人  臺灣臺中地方檢察署檢察官
被      告  林永年


選任辯護人  蔡得謙律師
            蔡奕平律師
            洪慧中律師
上列被告因過失致死案件，經檢察官提起公訴（110年度偵字第2
7335號），被告於準備程序中就被訴事實為有罪之陳述，經告知
簡式審判程序之旨，並聽取當事人及辯護人之意見後，本院合議
庭裁定由受命法官獨任進行簡式審判程序，判決如下：
    主    文
林永年犯過失致人於死罪，處有期徒刑柒月。緩刑伍年。
    犯罪事實
一、林永年於民國110年8月7日22時25分許，駕駛車牌號碼0000-
    00號自用小客車，沿臺中市太平區環中東路由北往南方向行
    駛，行經環中東路3段與育才路交岔路口時，本應注意汽車
    行駛至交岔路口欲右轉彎，應距交岔路口30公尺前顯示方向
    燈或手勢，換入外側車道、右轉車道或慢車道，駛至路口後
    再行右轉，且轉彎車應讓直行車先行，而當時天候晴、夜間
    有照明、視距良好、柏油路面乾燥、無缺陷及障礙物，客觀
    上並無不能注意之情事，竟疏未注意及此，而貿然右轉，適
    張振益騎乘車牌號碼000-0000號普通重型機車，沿臺中市太
    平區環中東路由北往南方向自上開車輛之右後方駛來，亦疏
    未注意車前狀況，並隨時採取必要之安全措施，雙方車輛因
    而發生碰撞，造成張振益人車倒地後再往前滑行，碰撞路旁
    之工地圍欄，經送醫急救後，張振益仍因受有顱腦損傷、胸
    部挫傷併氣胸而休克死亡。杜建欽肇事後留在現場，在有偵
    查犯罪職權之機關或公務員尚未發覺何人肇事前，即向前來
    處理本案道路交通事故之員警供承其為肇事人，自首並接受
    裁判，始查悉上情。
二、案經張振益之父張國欽告訴暨臺灣臺中地方檢察署檢察官據
    報相驗自動檢舉偵查起訴。
　　理    由
一、查被告林永年所犯係死刑、無期徒刑、最輕本刑為3年以上
    有期徒刑以外之罪，亦非高等法院管轄之第一審案件，其於
    準備程序中就上開被訴事實為有罪之陳述（見本院110年度
    交訴字第318號卷【下稱本院卷】第62頁），經告以簡式審
    判程序之旨，並聽取公訴人、被告及辯護人之意見後，本院
    合議庭認宜進行簡式審判程序，爰依刑事訴訟法第273條之1
    第1項規定裁定由受命法官獨任進行簡式審判程序，合先敘
    明。又本案證據之調查，依刑事訴訟法第273條之2規定，自
    不受同法第159條第1項、第161條之2、第161條之3、第163
    條之1及第164條至第170條規定之限制，依法均具證據能力
    ，併此敘明。
二、認定犯罪事實所憑之證據及理由：
　㈠上開犯罪事實，業據被告於偵查及本院審理中均坦承不諱（
    見臺灣臺中地方檢察署110年度偵字第27335號卷【下稱偵卷
    】第12頁及本院卷第42、62、71、72頁），核與證人即告訴
    人張國欽於警詢及偵查中之證述情節（見臺灣臺中地方檢察
    署110年度相字第1450號卷【下稱相卷】第23至27、111至11
    3頁及偵卷第11、12頁）相符，並有員警職務報告書（見相
    卷第13頁）、證號查詢汽車駕駛人資料（見相卷第39頁）、
    車號查詢汽車車籍資料（見相卷第41頁）、國軍臺中總醫院
    死亡通知單（見相卷第49頁）、監視器錄影畫面翻拍照片（
    見相卷第53至61頁）、道路交通事故現場圖（見相卷第63頁
    ）、道路交通事故調查報告表㈠、㈡（見相卷第65至67頁）、
    臺中市政府警察局道路交通事故肇事人自首情形紀錄表（見
    相卷第73頁）、案發現場照片（見相卷第77至105頁）、相
    驗筆錄（見相卷第107頁）、相驗屍體證明書（見相卷第117
    頁）、相驗報告相片（見相卷第121至131頁）、檢驗報告書
    （見相卷第133至140頁）等件在卷可稽，是被告上開之任意
    性自白與事實相符，足堪採信。從而，被告於上開時、地，
    因其前揭駕駛行為肇致本案車禍事故發生，並使被害人張振
    益因而傷重死亡之事實，堪以認定。　　
　㈡按汽車行駛至交岔路口右轉彎時，應距交岔路口三十公尺前
    顯示方向燈或手勢，換入外側車道、右轉車道或慢車道，駛
    至路口後再行右轉，且轉彎車應讓直行車先行，道路交通安
    全規則第102條第1項第4款前段、第7款定有明文。而上開規
    定為一般車輛駕駛人所應注意並確實遵守之事項，被告考領
    有普通小型車之駕駛執照一節，有汽車駕駛執照（見相卷第
    29頁）、道路交通事故調查報告表㈡（見相卷第67頁）及證
    號查詢汽車駕駛人資料（見相卷第39頁）附卷足憑，是被告
    對上開道路交通安全規則，自知悉甚詳，應當知所遵守。而
    案發時天候晴、夜間有照明、視距良好、柏油路面乾燥、無
    缺陷及障礙物等情，有道路交通事故調查報告表㈠（見相卷
    第65頁）在卷可按，客觀上並無不能注意之情事，詎被告竟
    疏未注意及此，即貿然右轉，因而肇致本案車禍事故發生，
    足徵被告就本案車禍事故之發生，顯有違反前述注意義務之
    過失甚明。又被害人因本案車禍事故傷重死亡之事實，業如
    前述，是被告上開之過失行為與被害人死亡之結果間，具有
    相當因果關係，堪以認定。
　㈢至被害人就本件車禍事故之發生雖與有過失，已如前述，然
    此屬雙方過失程度輕重及告訴人為民事損害賠償請求時應否
    減輕被告賠償責任之問題而已，無礙於被告本案過失致死犯
    行之成立，附此敘明。
　㈣綜上所述，本案事證明確，被告上開犯行洵堪認定，應予依
    法論科。
三、論罪科刑：
　㈠核被告所為，係犯刑法第276條之過失致人於死罪。
　㈡被告於肇事後，在有偵查犯罪職權之公務員發覺前，即向到
    達事故現場處理之警員坦承為肇事人，有臺中市政府警察局
    道路交通事故肇事人自首情形紀錄表1份（見相卷第73頁）
    在卷可稽，足認被告對於未發覺之罪自首而接受裁判，核與
    自首要件相符，爰依刑法第62條前段規定減輕其刑。
　㈢爰審酌被告駕車疏未遵守交通規則，因而肇致本案車禍事故
    之發生，並使被害人傷重死亡，應予非難；並考量被告犯後
    已坦承犯行，且業與告訴人及其配偶徐滿華（即被害人之母
    ）調解成立並履行調解條件完畢（給付賠償金各新臺幣【下
    同】310萬5,000元，共計621萬元）之犯後態度，有本院調
    解程序筆錄、臺灣土地銀行匯款申請書及國泰產險理賠資料
    （見本院卷第85、86、95、105頁）附卷足憑；另酌以被告
    前無任何犯罪之前科紀錄，有臺灣高等法院被告前案紀錄表
    1份（見本院卷第13頁）在卷可稽，素行良好；兼衡以被告
    本案犯罪之情節、違反注意義務之程度、其與被害人均為肇
    事因素、所生危害及其自陳國小畢業之智識程度、目前已退
    休、經濟來源為勞保退休金、已婚、有4個成年子女、無需
    扶養任何人、小康之家庭經濟狀況、得過大腸癌（見本院卷
    第72頁）等一切情狀，量處如主文所示之刑，以資懲儆。
  ㈣被告前未曾因故意犯罪而受有期徒刑以上刑之宣告，有前揭
    臺灣高等法院被告前案紀錄表1份在卷可稽，被告因一時失
    慮，致罹刑章，被告犯後已坦承犯行，知所悔悟，且業與告
    訴人及其配偶徐滿華（即被害人之母）調解成立並履行調解
    條件完畢，已如前述，諒被告經此偵、審程序及刑之宣告後
    ，當應知警惕而無再犯之虞；復考量短期自由刑本有中斷受
    刑人原本生活、產生烙印效果等不利復歸社會之流弊，是本
    院認上開對其所宣告之刑以暫不執行為適當，爰依刑法第74
    條第1項第1款規定，宣告緩刑5年，以啟自新。
據上論斷，應依刑事訴訟法第273條之1第1項、第299條第1項前
段，刑法第276條、第62條前段、第74條第1項第1款，刑法施行
法第1條之1第1項，判決如主文。
本案經檢察官鄭仙杏提起公訴，檢察官陳隆翔到庭執行職務。
中    華    民    國    111   年    2     月    17   日
　　　　　　　 　 刑事第十六庭  法  官  呂超群
以上正本證明與原本無異。
如不服本判決應於收受送達後20日內向本院提出上訴書狀，並應
敘述具體理由；其未敘述上訴理由者，應於上訴期間屆滿後20日
內向本院補提理由書（均須按他造當事人之人數附繕本）「切勿
逕送上級法院」。
告訴人或被害人如不服判決，應備理由具狀向檢察官請求上訴，
上訴期間之計算，以檢察官收受判決正本之日起算。
　　　　　　　　　　　　　　  　書記官  鄭淑英
中    華    民    國    111   年    2     月    17   日
附錄法條：  
刑法第276條
因過失致人於死者，處5年以下有期徒刑、拘役或50萬元以下罰
金。